【裁判字號】    97,易,3768
【裁判日期】    971217
【裁判案由】    詐欺
【裁判全文】
臺灣臺中地方法院刑事判決              97年度易字第3768號
公  訴  人  臺灣臺中地方法院檢察署檢察官
被      告  甲○○
上列被告因詐欺案件，經檢察官提起公訴（97年度偵字第12495
號），本院判決如下：
    主    文
甲○○幫助意圖為自己不法之所有，以詐術使人將本人之物交付
，處有期徒刑肆月，如易科罰金，以新臺幣壹仟元折算壹日，減
為有期徒刑貳月，如易科罰金，以新臺幣壹仟元折算壹日。
     犯 罪 事 實
一、甲○○依一般社會生活之通常經驗，應可知悉一般人均可自
    行申請金融帳戶使用，如非意圖供犯罪使用，無收取他人金
    融帳戶之必要，並可預見提供金融帳戶供人使用，可能幫助
    他人作為詐欺被害人匯款之用，藉以遂行詐欺犯行，並逃避
    檢警人員之追緝，竟仍基於幫助他人詐欺取財之不確定犯意
    ，於民國95年12月間之某日，將其申辦之中華郵政股份有限
    公司八德郵局（下稱八德郵局）帳號0000000000000號帳戶
    之存摺、金融卡，以郵寄方式寄至臺中市○區○○街之某處
    予自稱係「陳宏國」之詐欺集團成年成員並告知金融卡密碼
    予以使用。該詐欺集團之成年成員於收受該存摺及金融卡後
    ，即意圖為自己不法之所有，於96年1月2日，寄發網路信件
    予乙○○，詐稱可代為辦理低利信用貸款，並假立各種名目
    要求乙○○匯款，乙○○不疑有他，乃依其指示，匯款新台
    幣（下同）1萬1000元至甲○○之前揭帳戶，嗣乙○○發覺
    有異，報警處理，始悉上情。
二、案經臺中市警察局第一分局報告臺灣臺中地方法院檢察署檢
    察官偵查起訴。
    理  由
一、證據能力部分：
    按被告以外之人於審判外之言詞或書面陳述，除法律有規定
    者外，不得作為證據；又被告以外之人於審判外之陳述，雖
    不符前4條之規定，而經當事人於審判程序同意作為證據，
    法院審酌該言詞陳述或書面陳述作成時之情況，認為適當者
    ，亦得為證據。當事人、代理人或辯護人於法院調查證據時
    ，知有第159條第1項不得為證據之情形，而未於言詞辯論終
    結前聲明異議者，視為有前項之同意，刑事訴訟法第159條
    第1項、第159條之5分別定有明文。上開規定之立法意旨在
    於傳聞證據未經當事人之反對詰問予以核實，原則上應先予
    排除其證據能力。惟若當事人已放棄反對詰問權，於審判程
    序中表明同意該等傳聞證據可作為證據；或於言詞辯論終結
    前未聲明異議，基於尊重當事人對傳聞證據之處分權，及證
    據資料愈豐富，愈有助於真實發見之理念，且強化言詞辯論
    主義，使訴訟程序得以順暢進行，上開傳聞證據亦均具有證
    據能力。查公訴人及被告對於下列經本院踐行調查證據程序
    並引為證據之被告以外之人於審判外之陳述，均未於言詞辯
    論終結前就其證據能力聲明異議，且本院審酌該等陳述作成
    時之情況，為陳述人就其親身見聞及經驗所為之陳述，且查
    無違反其陳述任意性之事由存在，並有卷附其餘積極證據等
    核與該等陳述之內容相符，堪認為適當，故均應認有證據能
    力，先予敘明。
二、訊據被告甲○○固不否認有將其所有上開八德郵局帳號存摺
    、金融卡連同密碼交付予自稱係「陳宏國」之人，惟否認有
    何幫助詐欺犯行，並辯稱：伊是要創業貸款，因無法自正常
    管道向銀行借錢，是看到網路廣告有提供貸款，與對方聯絡
    後，因存簿餘額不足，對方說要幫伊作假帳，製造一些進出
    交易，以符合貸款條件，伊才交付存摺、金融卡及密碼，不
    知會拿去詐騙云云。經查：上揭事實，業據被害人乙○○於
    警詢中之指述明確，復有中華郵政股份有限公司桃園郵局96
    年2月9日桃營字第0960100165號函及檢附之被告上開帳戶開
    戶基本資料及交易明細、郵政國內匯款執據、內政部警政署
    反詐騙案件紀錄表、受理詐騙帳戶通報警示簡便格式表、受
    理刑事案件報案三聯單、財團法人金融聯合徵信中心通報案
    件紀錄表在卷可憑。則被告前開八德郵局之帳戶，確為詐欺
    集團成員作為實施本案詐欺取財犯行之用一節，足堪認定。
二、按刑法上之故意，分為直接故意（確定故意）與間接故意（
    不確定故意）。行為人對於構成犯罪之事實，明知並有意使
    其發生者，為直接故意；行為人對於構成犯罪之事實，預見
    其發生而其發生並不違背其本意者，為間接故意。又幫助犯
    之成立，以行為人主觀上認識被幫助者正欲從事犯罪或係正
    在從事犯罪，且該犯罪有既遂之可能，而其行為足以幫助他
    人實現構成要件者，即具有幫助故意，並不以行為人確知被
    幫助者係犯何罪名為必要。而按金融機構之帳戶為個人理財
    之工具，為便利大眾使用此一理財工具，以資活絡資金供需
    ，對於申請開設金融帳戶並無設有任何特殊之限制，一般民
    眾皆能自由申請開戶，並得同時在不同金融機構申請多數存
    款帳戶使用，乃眾所周知之事實，依一般人之社會生活經驗
    ，倘係經由合法管道之收入或支出，其於金融帳戶之存放及
    提領，本可自行向金融行庫開立帳戶後使用，殊無大費周章
    使用他人帳戶之必要，況且近來詐騙案件層出不窮，詐騙集
    團多利用人頭帳戶做為出入帳戶，不僅廣為媒體所披載，亦
    經政府一再宣導提醒注意，尤以現今各地金融機構所設自動
    提款機莫不設定轉帳之警示畫面，或張貼警示標語，促請使
    用大眾注意，衡諸目前社會以電視、報紙甚至網路等管道流
    通資訊之普及程度，以及使用自動提款機從事提款、轉帳交
    易之頻繁，苟見有陌生人不思以自己名義申請開立帳戶，反
    而向不特定人蒐集或收購他人之金融機構帳戶使用，自屬可
    疑。而現今犯罪集團或不法份子為掩飾其不法獲利行徑，避
    免執法人員之追究處罰，經常誘使一般民眾提供金融機構帳
    戶存摺等資料，渠等再以此帳戶供作對外詐騙或其他各種財
    產犯罪之不法用途使用，而被告於行為時業已成年，並非年
    幼無知或與社會隔絕而無常識之人，依其智識能力與社會生
    活經驗，應有所悉，而其因無法自正常管道自銀行貸款，竟
    將自己申設之帳戶之存摺、金融卡連同密碼等資料，交付予
    其自網路上尋得自稱可以幫忙作假帳，製造交易進出資料之
    人，則對其帳戶將有可能被利用作為實行財產犯罪之工具乙
    事，自應有所預見為是。準此，被告提供上開帳戶之存摺、
    提款卡及密碼予年籍、真實姓名不詳之「陳宏國」所屬之詐
    欺集團，用以實施詐欺犯行，確可預見，且其對於該人利用
    其帳戶向人詐取財物，並無違背其本意，是被告主觀上應具
    有幫助他人詐取財物之不確定故意，而其提供金融帳戶之行
    為，亦屬刑法詐欺罪構成要件以外之行為，其幫助詐欺犯行
    ，應可認定。
三、綜上所述，本件事證明確，被告幫助詐欺取財之犯行，洵堪
    認定，應依法論科。
四、核被告所為，係犯刑法第30條第1項、刑法第339條第1項之
    幫助詐欺取財罪。又其行為僅止於幫助，爰依刑法第30條第
    第2項之規定，按正犯之刑減輕之。爰審酌被告提供上揭銀
    行帳戶供詐欺集團成員使用，助長詐欺集團財產犯罪之風氣
    ，致本件被害人受騙而匯款，實為當今社會層出不窮之詐財
    事件所以發生之根源，造成社會互信受損，擾亂金融交易往
    來秩序，影響層面甚大，且亦因被告提供帳戶之行為，使執
    法人員難以追查該詐騙集團之真實身分，實屬不該，應予相
    當之非難，並考量被告犯本案前並無前科，素行尚佳，有臺
    灣高等法院被告前案紀錄表附於本院卷為憑，並酌量被告之
    智識程度、犯罪動機、目的、手段、提供帳戶之數量、對於
    被害人所生之危害等一切情狀，量處如主文所示之刑，並諭
    知易科罰金之折算標準，以示懲儆。末查，被告為本件犯罪
    之時間係在96年4月24日以前，且所犯之罪並無中華民國96
    年罪犯減刑條例第3條所列情形，應依該條例第2條第1項第3
    款之規定，減其刑期二分之一，並諭知易科罰金之折算標準
    。
五、據上論斷，應依刑事訴訟法第299條第1項前段，刑法第30條
    第1項前段、第2項、第339條第1項、第41條第1項前段，刑
    法施行法第1條之1第1項、第2項前段，中華民國96年罪犯減
    刑條例第2條第1項第3款、第7條、第9條，判決如主文。
本案經檢察官丙○○到庭執行職務。
中    華    民    國    97    年    12    月    17   日
            刑事第十四庭  審判長法  官  陳  葳
                                法  官  洪堯讚
                                法  官  李慧瑜
以上正本證明與原本無異。
如不服本判決應於收受判決後10日內向本院提出上訴書狀，並應
敘述具體理由；其未敘述上訴理由者，應於上訴期間屆滿後20日
內向本院補提理由書（均須按他造當事人之人數附繕本）「切勿
逕送上級法院」。
                                書記官  陳青瑜
中    華    民    國    97    年    12    月    17   日
附錄論罪科刑法條
中華民國刑法第339條第1項
意圖為自己或第三人不法之所有，以詐術使人將本人或第三人之
物交付者，處5年以下有期徒刑、拘役或科或併科1千元以下罰金
。


司法院資訊處製作；財團法人民間司法改革基金會備份。
